臺灣高等法院臺中分院刑事判決　　　　　　　　　九十三年度上訴字第一五六九號
　　上　訴　人
　　即　被　告　甲○○
右上訴人因行使偽造私文書案件，不服臺灣台中地方法院九十三年度自緝字第一七九
號中華民國九十三年八月三十一日第一審判決，提起上訴，本院判決如左：
    主      文
原判決撤銷。
甲○○行使偽造私文書，足以生損害於他人，處有期徒刑月，如易科罰金，以參佰
元折算壹日。如附表所示支票上偽造之「許宗澤」簽名壹枚沒收。
    事      實
一、甲○○前曾有侵占、賭博及煙毒等犯行，其中於民國 (下同 )八十五年間因煙毒
    案件，經法院判處有期徒刑二年四月確定，於八十九年二月十九日假釋出獄，並
    交付保護管束（保護管束期間於九十年四月二十四日期滿視為執行完畢）。其與
    余定約係朋友，於八十九年十二月八日乙○○撥打電話欲以支票委請余定約持向
    他人調借現款，余定約因工作關係不便前往，遂由適時在余定約處之甲○○自告
    奮勇欲代為領取支票交付余定約。甲○○於當日前往臺中市○○路○段三六０之
    七號向乙○○取得如附表所示由乙○○為發票人、發票日八十九年十二月二十日
    、面額新臺幣（下同）五萬元、付款人第七商業銀行國光分行之支票乙紙（下簡
    稱系爭支票），乙○○因余定約先前電話中提及要請友人前去拿取系爭支票，乙
    ○○見甲○○到來不疑有他，遂將系爭支票交予甲○○。詎甲○○仍在假釋期間
    竟意圖為自己不法之所有，於取得乙○○交付之系爭支票後，旋即侵占入己，以
    供花用，並基於行使偽造私文書之犯意，先於八十九年十二月八日起至同年月二
    十日之間某時，在台中市某處冒用其姪「許宗澤」名義在系爭支票後面背書 (簽
    許宗澤之姓名一枚 )，並於同月二十日之前某時持往位於臺中市○○路靠近公園
    路處之花都舞廳消費而持以行使，足以生損害於許宗澤及花都舞廳。嗣經花都舞
    廳人員屆期提示系爭支票卻遭退票，乙○○始悉上情，並另開具面額分別為二萬
    元、二萬元、一萬元之支票三紙換回系爭支票，並俟甲○○假釋期間期滿後方提
    起本訴。
二、案經乙○○提起自訴。
    理      由
一、訊據被告甲○○對於右揭犯罪事實均坦承不諱，核與自訴人於原審法院指訴情節
    相符，並經證人余定約、許宗澤到庭具結證明屬實，此外，復有系爭支票正反面
    影本、退票理由單影本各乙份及支票票頭影本三份附卷可稽。又被告於系爭支票
    後方偽造「許宗澤」之姓名一枚背書，在票據法上係表示對支票負擔保責任之意
    思（最高法院著有七十年度臺上字第二一六二號判例意旨參照），偽造完畢，復
    交予花都舞廳不詳姓名之人員予以行使，足使許宗澤可能遭受持票人訴諸票據法
    律關係追償之危險，並使花都舞廳無法順利對被冒名之背書人行使票據追索權，
    而均受有損害，被告自白確與事實相符。本件事證業臻明確，被告犯行應堪認定
    。
二、核被告所為，係犯刑法第二百十六條、第二百十條行使偽造私文書罪及第三百三
    十五條第一項侵占罪。被告偽造「許宗澤」簽名背書之偽造署押行為為偽造文書
    之部分行為，不另論科。又其偽造文書後持以行使，偽造之低度行為應為行使之
    高度行為所吸收，亦不另論科。被告所犯前開二罪間，具有方法與結果之牽連關
    係，為牽連犯，依刑法第五十五條規定從一重之行使偽造私文書罪處斷。自訴人
    於自訴狀上已記載被告行使偽造私文書之犯行，且此部分與侵占部分具有牽連犯
    之裁判上一罪關係，基於審判不可分法理，本院自應一併審理。又自訴人雖認被
    告除犯上述侵占等罪責外，另犯背信罪嫌，惟自訴人於原審法院歷次訊問、審理
    時，均指稱伊係要委請余定約持系爭支票代為調現，余定約請被告拿票後卻未交
    予余定約，反告稱其已將系爭支票轉予他人調現，伊沒辦法只好請被告調看看等
    情，足見自訴人自始並無委請被告調現之意，被告亦非受自訴人委託處理調現事
    務之人，於被告起意侵占後，自訴人經被告虛與委蛇稱要代為調現，自訴人無奈
    方任由被告處理調現事宜，故被告係犯侵占及行使偽造私文書罪，並非背信罪嫌
    ，自訴人引用法條容有誤會，併予敘明。原審予以論罪科刑，固非無見，然原審
    未及審酌被告於原審判決後在九十三年十一月六日與自訴人達成和解，賠償自訴
    人三萬元 (有和解書及自訴人之陳述在卷可按 )，尚有未洽，被告以此為由上訴
    尚非無據，原審判決既有如上未當之處，應由本院將其撤銷改判，爰審酌被告之
    素行不佳，有臺灣高等法院被告全國前案紀錄表一紙在卷可考，及其犯罪之動機
    、目的、手段，犯罪所得不多，犯罪後坦承犯行，態度尚佳，業與自訴人達成和
    解，賠償自訴人三萬元，並已捐助創世基金會六千元，應允繼續捐助等一切情狀
    ，量處如主文第二項所示之刑，並諭知易科罰金之折算標準（按行使偽造文書罪
    之法定刑度為五年以下有期徒刑，而被告行使偽造私文書行為時為八十九年十二
    月二十日之前某日，彼時犯案時之刑法第四十一條限於最重本刑為三年以下有期
    徒刑之罪，而受六個月以下有期徒刑或拘役之宣告，因身體、教育、職業、家庭
    之關係，執行顯有困難者方得易科罰金，而該法條業於九十年一月十日修正為刑
    法第四十一條第一項前段：「犯最重本刑為五年以下有期徒刑以下之刑之罪，而
    受六個月以下有期徒刑或拘役之宣告，因身體、教育、職業、家庭之關係或其他
    正當事由，執行顯有困難者，得以一元以上三元以下折算一日」，於九十年一月
    十日經總統公布，於同月十二日生效，比較被告行為前後之法律，以裁判時之新
    法對於被告較為有利，依刑法第二條第一項前段規定自應適用最有利於行為人之
    法律）。又被告於附表所示支票上偽造之「許宗澤」簽名一枚，應依刑法第二百
    十九條規定宣告沒收。
三、據上論斷，應依刑事訴訟法第三百六十九條第一項前段、第三百六十四條、第三
    百四十三條、第二百九十九條第一項前段、刑法第二條第一項前段、第二百十六
    條、第二百十條、第三百三十五條第一項、第五十五條、第四十一條第一項前段
    （修正後）、第二百十九條、罰金罰鍰提高標準條例第一條前段、第二條，判決
    如主文。
中      華      民      國      九十四  年      一      月      六      日
                                臺灣高等法院臺中分院刑事第九庭
                                      審判長法　官　康　應　龍
                                            法　官　趙　春　碧
                                            法  官  張  國  忠
右正本證明與原本無異。
如不服本判決應於收受送達後十日內向本院提出上訴書狀，其未敘述上訴之理由者並
得於提起上訴後十日內向本院補提理由書（均須按他造當事人之人數附繕本）。
                                            書記官　黃　薰　慧
中      華      民      國      九十四  年      一      月      七      日
附表：
┌───┬────┬────┬──────────┬────┬───┐
│發票人│發票日  │提示日  │付款人              │面額    │背書人│
├───┼────┼────┼──────────┼────┼───┤
│乙○○│89.12.20│89.12.20│第七商業銀行國光分行│五萬元  │許宗澤│
└────────┴────┴──────────┴────┴───┘
                                                                        Ａ
